【裁判字號】    94,訴,1985
【裁判日期】    950714
【裁判案由】    損害賠償
【裁判全文】
臺灣板橋地方法院民事判決              94年度訴字第1985號
原      告  群連實業有限公司
                        8 樓.
法定代理人  甲○○
訴訟代理人  王寶蒞律師
被      告  立毓紙器有限公司
兼法定代理  乙○○
人                      號
上列當事人間請求損害賠償事件，經本院於民國95年6 月23日言
詞辯論終結，判決如下：
    主  文
被告應連帶給付原告新台幣伍萬捌仟元及自民國九十四年十二月
十七日起至清償日止，按週年利率百分之五計算之利息。
原告其餘之訴駁回。
訴訟費用由被告連帶負擔五分之一，餘由原告負擔。
本判決於原告以新台幣貳萬元預供擔保後，得假執行。
原告其餘假執行之聲請駁回。
    事實及理由
一、原告主張：
    (一)原告於民國94年3 月23日委託被告立毓紙器有限公司（下
      稱被告立毓公司）包裝原告所有日製MITUTOYO PJ-H3000
      精密投影儀1 台，以便直接運往大陸的工廠。詎於同年4
      月26日被告稱其公司庫房發生火災，本公司之上開精密儀
      器遭到焚毀。而上開火災經查證係被告乙○○之過失行為
      所引起，其因公共危險罪起訴，並經判決有罪確定。惟迄
      今未見被告立毓公司將此儀器或殘存之部分交還，經發函
      催告返還或賠償，被告均未置理。依法被告立毓公司應負
      債務不履行責任。又依民法第184 條，被告乙○○應對原
      告負侵權行為損害賠償責任。又依民法第28條、公司法第
      23條第2 項或民法第188 條之規定，被告立毓公司應與被
      告乙○○負連帶損害賠償責任。
    (二)經查被燒毀的精密投影設備型號為日製Mitutoyo
      PJ-H3000），為原告向訴外人衛燦貿易有限公司（下稱衛
      燦公司）所購買，然而原告於91年3 月15日，另曾向衛燦
      公司購買完全相同型號與規格的精密投影設備1 台，價格
      為新台幣（下同）577,500 元，由此可以得知被燒毀的精
      密投影設備仍有將近600,000 左右的價值，再度可以證明
      原告所受損害之嚴重性。
    並聲明：(一)被告應連帶給付原告580,000 元暨自起訴狀繕本
    送達於被告之翌日起至清償之日止，按週年利率百分之五計
    算之利息。(二)請求准供擔保予以假執行。
二、被告則以：原告於94年3 月底把機器送至被告立毓公司包裝
    ，當天被告立毓公司即完成組裝，並通知原告於當日前來驗
    收完成。但因原告表示因大陸合同尚未下來，機器擬放置於
    被告立毓公司，被告立毓公司亦屢要求原告取回，均未獲置
    理，應不得令被告就該機器之毀損，負賠償責任等語抗辯。
    並聲明：請求駁回原告之訴。
三、查被告乙○○於台北縣樹林市○○街63號、65號、67號鐵皮
    屋開設「立毓紙器有限公司」經營紙類加工，明知該公司內
    存放紙類，均係易燃燒之物，有釀成火災之危險，且該公司
    員工多有吸煙習慣，原應注意避免在該公司建築物內、外任
    意堆置紙類，及應防範員工吸煙而遺留火種（煙蒂等）可能
    引起火災危險，而依當時狀況又無不能注意之情事，竟疏於
    注意，貿然在上開67號建築物靠北側牆中間處堆陳紙類，且
    疏未防範公司員工因吸煙遺留之火種所引起之危險，致因遺
    留火種之因素，於94年4 月26日凌晨零時18分許，失火引燃
    上址建築物靠北側牆中間處所堆置之紙類，造成失火燒燬上
    址現未有人所在之建築物，再延燒至亦作廠房使用其他建築
    物及屋內物品之事實，為本院94年度易字第1172號刑事確定
    判決所明白審認。被告乙○○並因失火燒燬現未有人所在之
    他人所有建築物，經本院判處拘役伍拾日，如易科罰金，以
    佰元折算壹日確定，亦經本院依職權調閱上開刑事卷宗查
    證屬實，且為被告所不爭執。則原告主張上開火災係因被告
    乙○○之過失行為所引起，即堪採信。
四、原告主張其於94年3 月23日委託被告立毓公司包裝其所有日
    製MITUTOYO精密投影儀1 台以便直接運往大陸的工廠。詎因
    上開火災，該精密投影儀遭到焚毀之事實，為被告所不爭執
    ，亦堪採信。被告雖抗辯被告立毓公司完成組裝後，即通知
    原告前來驗收完成，但因原告表示因大陸合同尚未下來，機
    器擬放置於被告立毓公司，嗣被告立毓公司亦屢要求原告取
    回，均未獲置理，依法應不得令被告就該機器之毀損，負賠
    償責任等語，但並未舉證以為證明（其雖陳明有離職員工蔡
    麗雲得為證據方法，但亦陳明無法提供地址以供本院傳訊）
    ，則其抗辯原告有受領遲延情事，其僅就故意或重大過失負
    責云云，即難採取。
五、按因故意或過失，不法侵害他人之權利者，負損害賠償責任
    。又受僱人因執行職務，不法侵害他人之權利者，由僱用人
    與行為人連帶負損害賠償責任。但選任受僱人及監督其職務
    之執行，已盡相當之注意或縱加以相當之注意而仍不免發生
    損害者，僱用人不負賠償責任。再按法人對於其董事或其他
    有代表權之人因執行職務所加於他人之損害，與該行為人連
    帶負賠償之責任。民法第184 條第1 項前段、第188 條第1
    項前段、第28條分別定有明文。查被告乙○○為被告立毓公
    司之負責人，因過失引發火災致原告所有系爭機器遭焚毀，
    則原告依民法第184 條第1 項前段，請求被告乙○○負損害
    賠償責任，即屬有據。又被告乙○○為有權代表被告立毓公
    司之人，其於執行職務有過失致引發火災，依民法第28條之
    規定，被告立毓公司應與被告乙○○負連帶責任。又按負損
    害賠償責任者，除法律另有規定或契約另有訂定外，應回復
    他方損害發生前之原狀。債權人並得請求支付回復原狀所必
    要之費用，以代回復原狀，民法第213 條第1 項、第3 項定
    有明文。而以修復費用作為回復原狀之必要費用者，應以必
    要者為限（例如：修理材料以新品換舊品，應予折舊），於
    重購時亦然。故原告主張以重置費用作賠償損害依據，固為
    法之所許，但仍應扣除折舊，始符公平。原告抗辯不應扣除
    折舊云云，不足採取。又依行政院所頒之「固定資產耐用年
    數表」及「固定資產折舊率表」之規定，試驗機、測定機、
    計量機、透鏡、光學機器及零件製造設備之耐用年數為6 年
    ，參酌營利事業所得稅結算申報查核准則第95條第8 項規定
    ，固定資產提列折舊採用定率遞減法則者，以1 年為計算單
    位，其使用期限未滿1 年者，按實際使用之月數相當於全年
    之比例計算之，不滿1 月者，以月計。依照上開計算方式，
    系爭精密投影儀係原告於7 、8 年前以580,000 元之價格所
    購買之新品，此業據原告於本院95年1 月24日言詞辯論期日
    陳述明確，至發生事故時之94年4 月26日止，實際使用之年
    數已逾6 年，依營利事業所得稅結算申報查核準則第95條第
    8 項之規定，營利事業固定資產採用定率遞減法，其最後一
    年度之未折減餘額，以等於成本十分之一為合度。則原告就
    得請求之金額應為58,000元（計算式：580,000 ×0.1 ＝
    58,000）。
六、從而，原告依民法第184 條第1 項前段、第188 條第1 項前
    段及第28條之規定，請求被告連帶賠償，在58,000元及自94
    年12月17日（即起訴狀繕本送達翌日）起至清償日止，按年
    息百分之五計算之利息之範圍內，為有理由，應予准許，逾
    上開範圍之請求，即無理由，應予駁回。
七、原告另主張依債務不履行及公司法第23條之規定請求被告連
    帶賠償，惟此與上開依侵權行為之請求間，係以單一訴之聲
    明，求為相同訴之目的之判決，請求本院擇一為其有利之判
    決，而其依侵權行為請求被告連帶賠償部分，業經本院審認
    為有理由，有如前述，則就其另主張依債務不履行及公司法
    第23條之規定為請求之部分，即無審究之必要。又本件事證
    已臻明確，兩造其餘攻擊防禦方法及所舉證據，核與判決結
    果不生影響，故不逐一論列，附予敘明。
八、原告陳明願供擔保，請准宣告假執行，經核其勝訴部分尚無
    不合，爰酌定相當擔保金額宣告之。至原告敗訴部分，其假
    執行之聲請亦失所附麗，應併予駁回。
九、結論：原告之訴為一部有理由、一部無理由，依民事訴訟法
    第79條、第390 條第2 項，判決如主文。
中    華    民    國    95    年    7    月     14    日
                  民事第三庭    法  官  陳麗玲
以上正本係照原本作成
如對本判決上訴，須於判決送達後20日內向本院提出上訴狀
中    華    民    國    95    年    7    月     14    日
                            書記官  陳玉心


司法院資訊處製作；財團法人民間司法改革基金會備份。
